【裁判字號】    96,訴,4740
【裁判日期】    970227
【裁判案由】    毒品危害防制條例
【裁判全文】
臺灣板橋地方法院刑事判決              96年度訴字第4740號
公  訴  人  臺灣板橋地方法院檢察署檢察官
被      告  甲○○
上列被告因違反毒品危害防制條例案件，經檢察官提起公訴（96
年度毒偵字第9059號），被告於本院準備程序進行中就被訴事實
為有罪之陳述，經本院合議庭裁定由受命法官獨任進行簡式審判
程序，判決如下：
    主  文
甲○○施用第一級毒品，累犯，處有期徒刑捌月；扣案之海洛因
（淨重貳拾捌點柒柒公克、貳點肆壹公克），沒收銷燬之；扣案
包裝上開海洛因之外包裝袋參個，沒收之。又施用第二級毒品，
累犯，處有期徒刑陸月；扣案之甲基安非他命（驗餘淨重玖拾肆
點捌壹公克），沒收銷燬之；扣案包裝上開甲基安非他命之外包
裝袋肆個，沒收之。應執行有期徒刑壹年；扣案之海洛因（淨重
貳拾捌點柒柒公克、貳點肆壹公克）、甲基安非他命（驗餘淨重
玖拾肆點捌壹公克），沒收銷燬之；扣案包裝上開海洛因之外包
裝袋參個、包裝上開甲基安非他命之外包裝袋肆個，沒收之。
    事  實
一、甲○○前因施用毒品案件，經本院以89年度毒聲字第6785號
    裁定送觀察、勒戒後，認有繼續施用毒品之傾向，再經本院
    以89年度毒聲字第7043號裁定令入戒治處所施以強制戒治，
    因戒治成效良好，經本院以90年度毒聲字第3093號裁定停止
    戒治，所餘戒治期間保護管束，於民國90年9 月3 日出所，
    於90年12月13日交付保護管束期滿未經撤銷視為強制戒治執
    行完畢，並經檢察官提起公訴，經本院以90年度訴字第439
    判處有期徒刑8 月、4 月確定；又因恐嚇、偽造文書等罪，
    經本院以90年度易字第1940號判處有期徒刑10月、臺灣臺北
    地方法院以90年度簡字第1134號判處有期徒刑3 月確定，以
    上4 罪嗣經裁定定應執行刑為有期徒刑2 年確定，於92年2
    月27日假釋出監，交付保護管束至92年8 月5 日期滿未經撤
    銷而以已執行完畢論。再因施用毒品、槍砲等罪，經本院以
    93年度簡字第1657號判處有期徒刑6 月、本院以93年度訴字
    第1492號判處有期徒刑11月、臺灣高等法院以94年度上訴字
    第1282號判處有期徒刑1 年4 月確定，嗣上開3 罪經裁定定
    應執行刑為有期徒刑2 年6 月確定，於95年10月30日執行完
    畢。詎猶不思悛悔，復基於施用第一級毒品海洛因之犯意，
    於96年11月7 日凌晨4 時許，在臺北縣中和市○○路726 之
    6 號4 樓至5 樓樓梯間，以將第一級毒品海洛因摻入香菸施
    用之方式，施用第一級毒品海洛因1 次；另基於施用第二級
    毒品甲基安非他命之犯意，於上開時地，以將第二級毒品甲
    基安非他命置於吸食器內點火燒烤產生煙霧吸食之方式，施
    用第二級毒品甲基安非他命1 次。嗣於同日凌晨5 時20分許
    ，為警在臺北縣中和市○○路726 之6 號前查獲，並扣得甲
    ○○所有之海洛因3 包（淨重28.77 公克、2.41公克）、甲
    基安非他命4 包（起訴書誤載為5 包，經取0.08公克鑑定用
    罄，驗餘淨重94.81 公克）。
二、案經臺北市政府警察局松山分局報請臺灣板橋地方法院檢察
    署檢察官偵查起訴。本院於準備程序進行中，被告就被訴事
    實為有罪之陳述，經告知被告簡式審判程序之旨，並聽取當
    事人之意見後，裁定進行簡式審判程序。
    理  由
一、上揭犯罪事實，業經被告甲○○於本院準備程序及審理中坦
    承不諱，並有海洛因3 包、甲基安非他命4 包扣案可資佐證
    ，而被告經警於96年11月7 日採集其尿液檢體送驗結果，呈
    嗎啡及甲基安非他命陽性反應一情，亦有臺北市政府警察局
    偵辦毒品案件尿液檢體委驗單、臺灣尖端先進生技醫藥股份
    有限公司96年11月16日濫用藥物檢驗報告各1 紙附卷可參，
    而扣案之白色塊狀及粉末3 包，經送鑑定結果，其中塊狀檢
    品2 包，均檢出第一級毒品海洛因成分，合計淨重28.77 公
    克，粉末檢品1 包，檢出第一級毒品海洛因成分，淨重2.41
    公克，有法務部調查局96年12月11日調科壹字第0962308220
    0 號鑑定書1 紙在卷可稽，扣案之白色晶體4 包，經送鑑定
    結果，驗前毛重98.64 公克，包裝塑膠袋總重3.75公克，取
    0.08公克鑑定用罄，驗餘淨重94.81 公克，檢出第二級毒品
    甲基安非他命成分，亦有內政部警政署刑事警察局96年11月
    28日刑鑑字第0960172030號鑑定書1 份在卷可佐，足認被告
    之自白與事實相符，洵堪採為認定事實之依據。事證明確，
    被告犯行已堪認定。又按92年7 月9 日新修正之毒品危害防
    制條例刪除二犯及三犯之規定，一改修法前繁雜之處遇程序
    ，僅將施用毒品者簡化區分為初犯、再犯，並認施用毒品者
    係屬病患性犯人，以觀察、勒戒戒除其身癮，並以強制戒治
    去除其心癮。經觀察、勒戒或強制戒治執行完畢釋放後，若
    係5 年後再犯該條例第10條施用毒品罪者，與同條例第20條
    第1 項、第2 項關於「初犯」之處理方式相同，檢察官應先
    聲請法院裁定令被告入勒戒處所觀察、勒戒，並視有無繼續
    施用毒品傾向，決定應予釋放、為不起訴之處分，或應聲請
    法院裁定令入勒戒處所強制戒治；若係5 年內「再犯」同條
    例第10條施用毒品罪者，依同條例第23條第2 項規定，檢察
    官則應依法追訴。觀諸該條例第20條第3 項之修正理由：「
    觀察、勒戒或強制戒治5 年後再犯者，顯見前所實施之觀察
    、勒戒或強制戒治已足以遮斷其施用毒品之癮，為期自新及
    協助其戒除毒癮，對此5 年後再犯者，爰明定仍適用初犯之
    規定，先經觀察、勒戒、強制戒治之程序。」及同條例第23
    條第2 項之修正理由：「為配合簡化施用毒品犯之刑事處遇
    程序，並鑑於經觀察、勒戒或強制戒治執行完畢釋放後5 年
    內再犯者，其再犯率甚高，原據以實施之觀察、勒戒及強制
    戒治既已無法收其實效，自應施以刑事處遇。」，顯然如施
    用毒品者係前經觀察、勒戒或強制戒治等治療程序執行完畢
    5 年後，始再施用毒品之「初犯」，因前所執行之觀察、勒
    戒或強制戒治已足收戒除毒癮之效，自應重新執行觀察、勒
    戒或強制戒治等治療程序，並於治療程序執行完畢後，由檢
    察官為不起訴處分，毋庸對之追訴處罰；反之，在「再犯」
    之情形，因其先前所為治療程序顯未能收戒斷毒癮之效，且
    考量施用毒品者之再犯率偏高，乃簡化其刑事處遇程序，而
    逕予追訴處罰，不再施以治療程序。參酌上開立法理由，修
    正毒品危害防制條例就施用毒品者，祇於「初犯」及「5 年
    後再犯」二種情形，有其追訴條件之限制，即須於初犯經觀
    察、勒戒或強制戒治釋放後，5 年內均無施用毒品之行為，
    始能認其前所實施之觀察、勒戒或強制戒治已足遮斷毒癮，
    而得於5 年後再犯時，再予適用初犯之規定，重行觀察、勒
    戒等程序。倘5 年內已經再犯，被依法追訴處罰，縱其第3
    次（或第3 次以上）施用毒品之時間在初犯釋放5 年以後，
    即與「5 年後再犯」之情形有別，且因已於「5 年內再犯」
    ，顯見其再犯率甚高，原實施觀察、勒戒或強制戒治，已無
    法收其實效，而無5 年戒斷期之存在，自無再經觀察、勒戒
    及強制戒治之必要，應由檢察官逕行起訴，始符新法修正之
    本旨。是被告前因施用毒品案件，經本院以89年度毒聲字第
    6785號裁定送觀察、勒戒後，認有繼續施用毒品之傾向，再
    經本院以89年度毒聲字第7043號裁定令入戒治處所施以強制
    戒治，因戒治成效良好，經本院以90年度毒聲字第3093號裁
    定停止戒治，所餘戒治期間保護管束，於90年9 月3 日出所
    ，於90年12月13日交付保護管束期滿未經撤銷視為強制戒治
    執行完畢後，即因再於93年間施用毒品之犯行，經本院先後
    以93年度簡字第1657號、93年度訴字第1492號判處有期徒刑
    6 月、11月確定一節，亦有臺灣高等法院被告前案紀錄表1
    紙附卷可考，被告於上開強制戒治執行完畢後，既曾於5 年
    內再犯毒品危害防制條例第10條之罪，並經判刑確定，本次
    被告所犯毒品危害防制條例第10條之罪，自非屬毒品危害防
    制條例第20條第3 項所定「再犯」之情形，而應依法追訴，
    附此敘明。本件事證明確，應依法論科。
二、核被告甲○○所為，係犯毒品危害防制條例第10條第1 項之
    施用第一級毒品罪及同條例第10條第2 項之施用第二級毒品
    罪。其施用第一級毒品海洛因前後持有第一級毒品海洛因之
    低度行為，及施用第二級毒品甲基安非他命前後持有第二級
    毒品甲基安非他命之低度行為，應分別為施用之高度行為所
    吸收，均不另論罪。又被告所犯前開施用第一級毒品及施用
    第二級毒品2 罪間，犯意各別，罪名互殊，應予分論併罰。
    又被告有如犯罪事實欄所載之犯罪科刑及執行記錄，有臺灣
    高等法院被告前案紀錄表1 份在卷可憑，其受有期徒刑之執
    行完畢後，5 年以內故意再犯本件有期徒刑以上之施用第一
    、二級毒品罪，為累犯，應各依刑法第47條第1 項之規定加
    重其刑。爰審酌被告前已因施用毒品案件經送觀察、勒戒及
    強制戒治，並有經法院判刑之前科記錄，此有臺灣高等法院
    被告前案紀錄表1 份附卷可佐，仍不能戒除毒癮，再次漠視
    法令禁制而犯本罪，顯見其戒除毒癮之意志薄弱，惟念其犯
    後坦承犯行，態度尚佳，且施用毒品所生危害，實以自戕身
    心健康為主，對於他人生命、身體、財產等法益，尚無明顯
    而重大之實害等一切情狀，分別量處如主文所示之刑，並定
    其應執行刑，以示懲儆。又扣案之海洛因（淨重28.77 公克
    、2.41公克）及甲基安非他命（驗餘淨重94.81 公克），屬
    查獲之第一、二級毒品，不問屬於犯人與否，均應依毒品危
    害防制條例第18條第1 項前段併予宣告沒收銷燬之；而扣案
    包裝上開海洛因之外包裝袋3 個，係被告所有，供本件施用
    第一級毒品犯罪所用之物，扣案包裝上開甲基安非他命之外
    包裝袋4 個，係被告所有，供本件施用第二級毒品犯罪所用
    之物，業經被告供承在卷，爰均依刑法第38條第1 項第2 款
    規定併予宣告沒收之。
據上論斷，應依刑事訴訟法第273 條之1 第1 項、第299 條第1
項前段，毒品危害防制條例第10條第1 項、第2 項、第18條第1
項前段，刑法第11條、第47條第1 項、第51條第5 款、第38條第
1 項第2 款，判決如主文。
本案經檢察官陳佳宏到庭執行職務。
中    華    民    國    97    年    2     月    27    日
                      刑事第十六庭  法  官    曾淑娟
上列正本證明與原本無異。
如不服本判決應於送達後10日內向本院提出上訴狀。
                                    書記官    謝雪紅
中    華    民    國    97    年    2     月    27    日
附錄本案論罪科刑法條：
毒品危害防制條例第10條
施用第一級毒品者，處 6 月以上 5 年以下有期徒刑。
施用第二級毒品者，處 3 年以下有期徒刑。


司法院資訊處製作；財團法人民間司法改革基金會備份。
